臺灣臺北地方法院刑事判決　　　　　　 94年度訴緝字第134號
公　訴　人　臺灣臺北地方法院檢察署檢察官
被　　　告　丁○○
上列被告因證券交易法等案件，經檢察官提起公訴（九十一年度
偵字第一八六九二號），本院判決如下：
    主  文
丁○○無罪。
    理   由
一、公訴意旨略以：乙○○、丙○○、林月雪、陳志鴻、陳麗芬
    、陳錦輝（以上六人均已經法院另行判決）、丁○○及姓名
    年齡不詳綽號「阿明」等人，共同意圖為自己不法之所有，
    基於概括犯意之聯絡，由乙○○以「港龍投資顧問有限公司
    」負責人身份自稱其名為「潘源山」，另介紹丙○○為公司
    會計、「阿明」為李主任負責外務，自九十年十二月一日起
    ，由林月雪、陳志鴻、陳麗芬等人前往三陽證券興隆分公司
    、協和證券新店分公司、金華信銀證券信義分公司、國際證
    券新店分公司、土銀證券敦化分公司、遠東證券土城分公司
    等六家券商營業處開立交易帳戶，而乙○○另夥同林月雪前
    往三陽證券興隆分公司及中國信託銀行公館分行開立交易帳
    戶，乙○○、林月雪二人並謊稱係夫妻，由乙○○持陳錦輝
    之身分證件，填寫客戶資料表等證券交易帳戶資料，用以開
    立證券交易帳戶及銀行交割帳戶，乙○○於取得上開帳戶後
    ，即夥同丁○○，分別選定集中交易市場中往日之冷門股票
    （即該股票以往平均成交量低於一千張）中釉及另一檔成交
    量較大之之股票集盛，作為買賣之標的，選定後即於九十一
    年一月八日起使用陳錦輝之帳戶以每股七點零五之低價（一
    月七日以漲停價七點一五元收盤）買入中釉股票後，隨即利
    用林月雪、陳志鴻、陳麗芬等人頭帳戶以高價買入中釉股票
    ，一路拉抬股價直至七點五五元，以利陳錦輝高價掛單賣出
    當日低價買入之中釉股票，經統計當日林月雪、陳志鴻及陳
    麗芬三人買進數量合計達一千零五十張，佔該股票當日成交
    量百分之二十六點零三，並以上漲零點二五元之七點四元收
    盤；翌日乙○○明知其所購入之中釉股票尚未履行交割義務
    ，尚無法取得所有權，夥同丁○○以相同手法，由乙○○將
    林月雪、陳志鴻及陳麗芬三人帳戶之中釉股票，以七點四五
    元及七點五元之價格，分別掛單賣出五百張及一百五十張，
    而丁○○則使用其所開立之頭份證券園區分公司證券帳戶，
    以七點四五、七點五五及七點六０之低價，分別掛單買進中
    釉股票三百十一張、十二張及一百十七張，合計達四百四十
    張，嗣丁○○買入後，即由乙○○以林月雪、陳志鴻及陳麗
    芬三人之帳戶掛單高價買入上開股票，一路拉抬股價，期間
    並以漲停板七點九元之價格買入五百七十張，以利丁○○順
    利出脫低價購得之中釉股票；另一月九日當天乙○○並以陳
    志鴻及林月雪帳戶分別買進集盛股票六百張及八百張，然於
    當日恰遇郵政儲金及公務人員退撫基金全權委託投信操作大
    量賣出，股價拉抬不易，丁○○始將所購入之集盛股票六十
    五張賣出，乙○○明知其無法履行交割義務，尚無法取得集
    盛股票所有權，仍於一月十日及十一日分別將林月雪及陳志
    鴻帳戶內之集盛股票掛單賣出，放任其違約不予交割，造成
    國內各證券商求償無門，蒙受重大損失，嚴重破壞股市正常
    交易秩序，危害股市投資人權益，總計渠等違約交割金額約
    四千零五十萬七千零七元（買進、賣出均無法履行交割義務
    ），獲利約四十萬二千二百元，因認被告丁○○均涉犯證券
    交易法第一百七十一條第一項、第一百五十五條第一項第一
    款、刑法第三百三十九條第一項詐欺取財罪等語。
二、按犯罪事實應依證據認定之，無證據不得認定其犯罪事實；
    又不能證明被告犯罪者，應諭知無罪之判決，刑事訴訟法第
    一百五十四條第二項、第三百零一條第一項分別定有明文。
    次按認定被告有罪之事實，應憑證據，如未能發現相當之證
    據，或證據不足以證明，自不能以推測或擬制之方法，以為
    裁判之基礎；苟積極證據不足以為不利於被告事實之認定，
    即應為有利於被告之認定，更不必有何有利之證據，最高法
    院三十年上字第八一六號、七十六年台上字第四九八六號判
    例意旨可資參照。
三、公訴人認被告丁○○涉有違反證券交易法第一百五十五條第
    一項第一款、第一百七十一條第一項及刑法第三百三十九條
    第一項之罪，無非以被告丁○○，及同案共犯乙○○、林月
    雪、陳麗芬、陳志鴻、丙○○於警訊中之供述，及卷附臺灣
    證券交易所股份有限公司九十一年一月二十五日台證（九一
    ）密字第400028號函文所附之投資人關係對照表、投資人違
    約明細表、交易明細、被告林月雪、陳志鴻分別於協和證券
    新店分公司及中國信託銀行新店分行之存摺、被告陳麗芬於
    中國信託銀行土城分行之存摺、被告林月雪、陳麗芬、陳志
    鴻分別於金華信證券、遠東證券、國際證券之開戶資料、被
    告林月雪於協和證券、金華信證券之對帳明細表、被告陳麗
    芬於遠東證券對帳明細表、被告陳志鴻於協和證券之對帳明
    細表、被告陳錦輝於三陽證券之開戶基本資料、客戶自填徵
    信資料表、開立活期存款帳戶同意書、辦理各項業務申請書
    及內政部警政署刑事警察局鑑驗書及其所附指紋卡片、被告
    丁○○於頭份證券之開戶資料及廣告單等證物為其論據。
四、惟訊據被告丁○○堅詞否認有何違反證券交易法及詐欺取財
    罪之事實，並辯稱：伊所開立之證券帳戶，股票買賣都是伊
    自己買賣，只是有一次乙○○向伊借帳戶買賣，後來乙○○
    拿了三萬多元給伊分紅，並且要伊分一半給丙○○，因為丙○○幫乙○○當會計的工錢，伊並不知道乙○○有違約交割
    及詐欺取財等語資為抗辯。經查：
（一）被告丁○○在原頭份證券股份有限公司園區分公司（現讓
      與於日盛證券股份有限公司）之證券帳戶於九十一年一月
      九日買進集盛公司股票六十五張、中釉公司股票四百四十
      張並於當日馬上賣出，於九十一年一月十日買進集盛公司
      股票二百張並於當日賣出，此為被告所不爭執，並有台灣
      證券交易所九十四年七月十九日台證密字第０九四００二
      ０二八一號函所檢附丁○○於九十一年一月間買賣所有上
      市有價證券明細及被告丁○○所提出之中國信託商業銀行
      新竹分行證券交割存摺影本在卷可稽，此部分之事實堪以
      認定。
（二）證人乙○○於本院審理時證稱：伊在喝酒的時候曾經跟被
      告丁○○提起用人頭帳戶用來拉抬股價之事，然因為時間
      已經很久了伊忘記是否有利用丁○○的戶頭買賣股票已經
      不記得，但是伊記得當初在刑事警察局在偵訊此案時，警
      察有給伊看被告的筆錄，被告在筆錄中已經講的很清楚，
      當時伊看到哪個筆錄覺得很接近事實等語（見本院九十四
      年九月九日審理筆錄第四頁），而證人乙○○於警訊中亦
      證稱：伊曾經與丁○○合夥買賣中釉股票四百四十張、集
      盛股票二百六十五張、華邦電股票二百張、茂矽股票二百
      之股等，因為年關到，一時籌不出錢，所以就交給丁○○
      自行處理等語（見偵查卷一頁十），而被告丁○○於九十
      一年五月二十五日警訊中供稱：伊買賣中釉或集盛股票是
      乙○○要伊買的，而且伊所有帳戶之存摺、印章及證券交
      易之密碼是由伊本人保管，乙○○都是打伊的行動電話，
      叫伊下單買賣，伊跟乙○○買賣股票自九十年十二月起至
      九十一年二月中旬約有二個月左右，除了中釉及集盛二支
      股票，尚有茂矽、華邦電、華新科及旺宏等家公司之股票
      ，伊和乙○○買賣股票之獲利或虧損是二人平分，到後來
      不足金額找不到乙○○，由伊負責清償差價七、八萬元等
      語（見偵查卷一頁二六至二七頁），另被告所聲請傳喚之
      證人甲○○於本院審理時：伊是開釣蝦場乙○○會到伊店
      裡來，伊曾經聽過乙○○向被告丁○○借帳戶買股票，但
      伊沒有仔細聽，伊曾經看過乙○○向被告丁○○拿錢，不
      知道是多少錢及是什麼錢，而乙○○與丁○○是合夥買賣
      股票或是乙○○借帳戶買股票伊並不清楚等語（見本院九
      十四年九月九日審理筆錄頁十至頁十二），是由以上證人
      之證言可知被告丁○○應是用其在原頭份證券股份有限公
      司園區分公司有限公司之證券帳戶與乙○○合作買賣股票
      而且獲利或虧損一起平分之事實應可認定，被告丁○○辯
      稱伊將帳戶借予乙○○購買中釉及集盛股票，顯為卸責之
      詞，並不足採。
（三）然縱使依證人乙○○所言曾經跟被告丁○○提過要用人頭
      戶拉抬中釉及集盛之股價，且被告丁○○與乙○○合夥利
      用丁○○之帳戶買賣股票，亦不足以推論被告丁○○對於
      乙○○蒐購林月雪等人之證券帳戶拉頭股價係為日後用以
      違約交割之事知情，是被告丁○○辯稱伊不知乙○○有何
      違約交割情事亦堪採信。
五、綜上所述，依卷內證據既不足以認定被告丁○○有何違反證
    券交易法及刑法詐欺罪之犯行，則就被告丁○○應為諭知無
    罪之判決。
據上論斷，應依刑事訴訟法第三百零一條第一項，判決如主文。
本案經檢察官林良蓉到庭執行職務。
中　　華　　民　　國　　94　　年　　11　　月　　30　　日
　　　　　　　臺灣臺北地方法院刑事第八庭
                  審判長法　官  陳德民
                        法  官  陳芃宇
                        法  官　孫曉青
以上正本證明與原本無異。
如不服本判決，應於判決送達後10日內，向本院提出上訴狀。
                        書記官  張漪蕙
中　　華　　民　　國　　94　　年　　11　　月　　30　　日
